【裁判字號】    97,訴,1351
【裁判日期】    971118
【裁判案由】    偽造有價證券
【裁判全文】
臺灣板橋地方法院刑事判決              97年度訴字第1351號
公  訴  人  臺灣板橋地方法院檢察署檢察官
被      告  丙○○
選任辯護人  陳志斌律師
上列被告因偽造有價證券案件，經檢察官提起公訴（96年度偵字
第25800 號），本院判決如下：
    主  文
丙○○意圖供行使之用，而偽造有價證券，處有期徒刑壹年捌月
。緩刑年。
如附表所示本票上偽造「黃秀英」為共同發票人部分沒收。
    事  實
一、丙○○與丁○○係友人關係，丁○○因所經營之稟科企業有
    限公司（下稱稟科公司）資金周轉發生困難，而向乙○○調
    借資金，並開立如附表所示之本票（下稱系爭本票）作為擔
    保。嗣丙○○於民國95年12月間，受丁○○之託，持系爭本
    票至臺灣高鐵臺北站與受乙○○之託前來取票之甲○○會面
    時，甲○○為增加擔保，遂要求丙○○亦在系爭本票上簽名
    擔任共同發票人。詎丙○○竟因此基於行使偽造有價證券之
    犯意，在系爭本票「發票人」欄位處，偽簽「黃秀英」之署
    名於其上，表示黃秀英為系爭本票共同發票人之意思而偽造
    系爭本票，並於完成上述偽造有價證券之發票行為後，交付
    予甲○○而行使之。嗣因甲○○當場發覺有異，加以質問後
    ，丙○○方再於系爭本票背面以其本人之真實姓名背書。
二、案經乙○○告訴臺灣臺中地方法院檢察署呈請臺灣高等法院
    檢察署檢察長令轉臺灣板橋地方法院檢察署檢察官偵查起訴
    。
    理  由
一、訊據被告丙○○於偵查及本院審理中固均坦承有於上開時、
    地，在系爭本票之發票人欄中偽簽「黃秀英」之姓名、年籍
    資料，並交予甲○○而行使之事實，惟矢口否認有偽造有價
    證券之犯行，辯稱：伊僅係受託持票交給甲○○，係甲○○
    要求其亦就系爭本票擔任共同發票人，伊不願承擔責任，方
    偽簽「黃秀英」之姓名，並非伊故意偽造，且經甲○○發現
    後，伊亦當場在系爭本票背面以真名背書等語；辯護人並為
    被告辯稱：系爭本票中所載之「黃秀英」及年籍資料，事實
    上並無符合該等條件之「黃秀英」，應不成立偽造有價證券
    罪，且被告偽簽「黃秀英」為發票人後，係遭甲○○當場發
    現，是被告應僅達未遂之程度，而偽造有價證券罪並無處罰
    未遂犯之規定等語。經查：
(一)被告於上開時、地受友人丁○○之託持系爭本票與甲○○會
    面，並於系爭本票上面發票人欄處偽簽「黃秀英」之姓名、
    出生日期、身分證統一編號等年籍資料後交予甲○○，後亦
    在系爭本票背面以真實姓名背書等事實，為被告所供承不諱
    ，核與證人甲○○於偵查及本院審理中、證人丁○○於本院
    審理中所為之證述相符，並有系爭本票正、反面影本一份附
    卷可稽，是此部分之事實堪以認定，合先敘明。
(二)按偽造有價證券罪所保護者乃為有價證券之公共信用與交易
    安全，並兼及受冒用者之信用及財產法益，是縱使受冒用者
    並無其人，然該紙偽造之有價證券既仍侵害公共信用與交易
    安全，自仍屬偽造有價證券罪所規範之處罰範圍，從而本案
    雖查無符合被告所書寫「黃秀英」及年籍資料之人，然被告
    既於系爭本票發票人欄中捏造該名「黃秀英」之名義而擔任
    共同發票人，並使「黃秀英」在形式上承擔發票人責任，是
    其客觀上具有偽造有價證券之行為甚明。至辯護人所引最高
    法院93年度台上字第6255號及95年度台上字第2771號兩案，
    係指遭偽造冒用者，為發票公司之法定代理人之情形，因承
    擔發票人責任者為該公司本身，並非該公司之法定代理人，
    縱使遭人冒用，亦非該有價證券之發票人，此與本案中遭冒
    用之「黃秀英」本身為共同發票人之一，且係直接承擔發票
    人責任之情形，迥不相同，自難適用於本案。
(三)關於告訴人借款對象部分，證人甲○○於本院審理中業已證
    稱，此筆借款係要借予：「他們公司，他們公司蓋得蠻氣派
    的。」等語（參見本院97年10月21日審判筆錄第4 頁），即
    係指系爭本票上之稟科公司無疑。證人丁○○於本院審理中
    亦證稱此筆借款係伊向甲○○所洽借，並託被告持系爭本票
    至臺灣高鐵臺北站交予甲○○，借款亦係直接匯到稟科公司
    銀行帳戶內等語（參見上開本院審判筆錄第11頁），可徵本
    件實係證人丁○○為其所經營之稟科公司而向告訴人方面借
    錢，並非起訴意旨所指之被告透過證人丁○○向告訴人方面
    借錢甚明。又證人甲○○雖於本院審理中證稱當時被告持票
    前來時，系爭本票正面已登載「黃秀英」為發票人等語，然
    其於偵查中已明確證稱當時被告係在現場親筆簽「黃秀英」
    及身分證字號、出生日期等語（參見上開偵查卷第55頁）；
    且由系爭本票正面觀之，「黃秀英」部分之簽名及年籍資料
    ，並非工整地填寫在發票人欄位內，而係添加於該欄位右上
    方之處，顯見應為事後方臨時加入無疑，是被告應係於交付
    系爭本票時當場填寫「黃秀英」部分之記載，至為明確。而
    被告竟又當場在本票背面上以真實姓名背書，可徵被告簽發
    及交付系爭本票之經過，當確如其所述，係應甲○○之要求
    ，而臨時偽造「黃秀英」為共同發票人，後交予甲○○而遭
    識破後，方又在本票背面以真實姓名背書，亦堪認定。準此
    ，被告偽造有價證券及行使偽造有價證券之行為，早於其將
    系爭本票交予甲○○時即已既遂，不因嗣後再於系爭本票背
    面背書而受影響，是辯護人認被告應僅達未遂程度等語，亦
    非可採。
(四)被告於偵查中已自承其偽簽「黃秀英」姓名及年籍資料之原
    因，係因為「我不想在票據上寫我的名字承擔票據上的責任
    。」等語（參見臺灣臺中地方法院檢察署96年度偵字第7886
    號偵查卷第43頁），表示其知悉若在系爭本票上發票人欄處
    簽署姓名，將承擔發票人之票據責任甚明，縱使其係出於幫
    助友人丁○○之意思，為使丁○○能順利借得款項方在其上
    偽簽「黃秀英」之姓名，然其既知此舉將使其所捏造之「黃
    秀英」在形式上擔負系爭本票之共同發票人責任，使該紙本
    票就「黃秀英」為發票人部分為虛偽，竟仍為幫助丁○○借
    到錢而偽簽「黃秀英」之姓名，因而偽造該部分之本票，則
    其主觀上具有偽造有價證券之故意，亦甚灼然。
(五)綜上所述，被告及辯護人上開所辯，尚非足採，本案事證明
    確，被告犯行堪以認定。
二、論罪科刑部分：
(一)按本票為有價證券，被告意圖供行使之用，而偽造有價證券
    ，並持之向甲○○行使，核其所為，係犯刑法第201 條第1
    項之偽造有價證券罪。其於本票上偽造「黃秀英」簽名之行
    為，為其偽造有價證券之部分行為，其行使偽造有價證券之
    輕度行為則應為其偽造有價證券之重度行為所吸收，均不另
    論罪。
(二)本院爰審酌被告並無前科，有卷附臺灣高等法院被告前案紀
    錄表可按，素行尚可，其犯罪之動機、目的係因為幫忙友人
    丁○○，而在緊急之下應證人林靖宴之要求擔任共同發票人
    ，本身並未獲得任何利益，惡性非重，告訴人借款予證人丁○○本應評估其信用，而非倉皇之間要求被告一併擔保，況
    被告事後亦在該紙本票上背書，無礙於告訴人之追索，告訴
    人因此所受之損失尚輕，惟被告偽造本票對於金融交易秩序
    之影響匪淺，暨被告犯罪後坦承偽造事實等一切情狀，認雖
    科以法定最低刑度即有期徒刑三年，猶有情輕法重過苛之憾
    ，在客觀上足以引起一般人之同情，堪予憫恕，爰依刑法第
    59條之規定，酌量減輕其刑，而量處如主文所示之刑，以資
    懲儆。又被告雖係於96年4 月24日前為本案犯行，然因其所
    犯偽造有價證券罪係屬中華民國九十六年罪犯減刑條例第3
    條第1 項第15款所定之罪，且本院所處之宣告刑已逾有期徒
    刑一年六月，即不得依該條例予以減刑，附此敘明。
(三)又被告前未曾受有期徒刑以上刑之宣告，有上開被告前案紀
    錄表在卷可按，其因一時失慮，致罹刑章，事後已坦承偽造
    之事實，雖未賠償告訴人票面金額，然本件並非被告本人借
    款，僅係受友人丁○○之託交付本票時，基於幫助朋友之意
    思而臨時應告訴人方面之要求，不得不擔任共同發票人，惡
    性非重，且該本票上原已有稟科公司、丁○○及羅明亮等三
    位共同發票人，事後被告亦已為該紙本票背書，犯罪情節尚
    非甚重，經此教訓，當知警惕，信無再犯之虞，本院因認對
    其所宣告之刑以暫不執行為適當，爰併依刑法第74條第1 項
    第1 款之規定，予以宣告緩刑三年，以勵自新。
(四)按票據之偽造或票據上簽名之偽造，不影響於真正簽名之效
    力，票據法第15條定有明文。本件系爭本票上僅有發票人「
    黃秀英」部分為偽造，至稟科公司及丁○○、羅明亮部分之
    簽名則為真正，是稟科公司及丁○○、羅明亮為發票人部分
    即仍屬有效之票據，不在應依法沒收之列，是本院爰僅就系
    爭本票上偽造「黃秀英」為共同發票人部分依刑法第205 條
    之規定宣告沒收。至系爭本票上被告所偽造「黃秀英」之簽
    名部分，係屬其偽造本票行為之一部，已因前開本票偽造部
    分之沒收而包括在內，本院自毋庸再就此部分為重複沒收之
    宣告。
據上論斷，應依刑事訴訟法第299 條第1 項前段，刑法第201 條
第1 項、第205 條、第59條、第74條第1 項第1 款，判決如主文
。
本案經檢察官吳光宗到庭執行職務。
中    華    民    國    97    年    11    月    18    日
                  刑事第十四庭  審判長法  官 李幼妃
                                      法  官 鄭燕璘
                                      法  官 張紹省
以上正本證明與原本無異。
如不服本判決應於送達後十日內向本院提出上訴狀。
                                      書記官 周雅玲
中    華    民    國    97    年    11    月    24    日
附錄本案論罪科刑法條全文：
中華民國刑法第201 條第1項
意圖供行使之用，而偽造、變造公債票，公司股票或其他有價證
券者，處三年以上十年以下有期徒刑，得併三千元以下罰金。
附表：
┌────────┬─────┬──────┬──────┐
│    發票人      │ 票面金額 │  發票日期  │  本票號碼  │
├────────┼─────┼──────┼──────┤
│稟科企業有限公司│新臺幣一百│95年11月17日│TH0000000號 │
│丁○○          │二十萬元  │            │            │
│羅明亮          │          │            │            │
│「黃秀英」      │          │            │            │
└────────┴─────┴──────┴──────┘


司法院資訊處製作；財團法人民間司法改革基金會備份。
